【裁判字號】    98,訴,685
【裁判日期】    981125
【裁判案由】    妨害自由等
【裁判全文】
臺灣苗栗地方法院刑事判決               98年度訴字第685號
公  訴  人  臺灣苗栗地方法院檢察署檢察官
被      告  丁○○
選任辯護人  劉正穆 律師
            徐宏澤 律師
上列被告因妨害自由等案件，經檢察官提起公訴（98年度偵字第
3282號），本院判決如下：
    主  文
丁○○犯圖利聚眾賭博罪，處有期徒刑肆月，如易科罰金，以新
臺幣壹仟元折算壹日。
被訴妨害自由罪部分，無罪。
被訴傷害部分公訴不受理。
    事  實
一、丁○○基於意圖營利供給賭博場所及聚眾賭博之犯意，於民
    國98年1 月29日晚間7 、8 時許，提供其位在苗栗縣苗栗市
    ○○里○○路193 號2 樓之租屋處作為賭博場所，並提供麻
    將及骰子作為賭具（均未扣案），聚集丙○○、邱垂昇（原
    名：甲○○）、劉德郎、乙○○、姓名年籍不詳自稱「吳全
    正」之成年男子及其他姓名年籍不詳等不特定多數人（約15
    人）在此賭博財物。其賭博方法係以麻將為賭具，以俗稱「
    推筒子」之方式賭博金錢，由丙○○、乙○○、劉德郎共同
    出資作為莊家賭金，丙○○則下場負責作莊、乙○○下場負
    責管錢，其餘人則任意下注與莊家比點數大小決定輸贏，賭
    客每次可下注金額不限，而賭客每贏得新臺幣（下同）1 萬
    元時，丁○○則可向贏家抽取300 元抽頭金以資牟利，賭博
    期間約1 、2 小時，期間乙○○於莊家贏錢時，均有給付抽
    頭金予丁○○；嗣由丙○○、乙○○、劉德郎贏得約24萬元
    ，而乙○○隨即拿取2,000 元作為丁○○之報酬，剩餘款項
    則由丙○○等人朋分。後因丙○○與丁○○、吳全正、邱垂
    昇等人因上開賭博發生糾紛，丙○○被丁○○等人毆打成傷
    ，丙○○報警處理，始查獲上情。
二、案經丙○○訴請苗栗縣警察局苗栗分局報請臺灣苗栗地方法
    院檢察署檢察官偵查起訴。
    理  由
壹、程序部分：
一、證人丙○○、陳明宏、陳邱冬松於警詢之陳述，性質屬於證
    人於審判外之陳述，而為傳聞證據，且查無符合刑事訴訟法
    第159 條之1 至之4 等四條之情形，又本案選任辯護人既爭
    執此等警詢陳述之證據能力，爰認定此等警詢陳述均無證據
    能力。
二、按被告以外之人於偵查中向檢察官所為之陳述，除顯有不可
    信之情況者外，得為證據，刑事訴訟法第159 條之1 第2 項
    亦有明文，而該條之立法理由係認被告以外之人（包括證人
    、鑑定人、告訴人、被害人及共同被告等）之陳述如在法官
    面前為之，因其任意陳述之信用性係在已受確定保障之情況
    下所為，自得作為證據。而現階段刑事訴訟法規定檢察官代
    表國家偵查犯罪、實施公訴，依法其有訊問被告、證人及鑑
    定人之權，證人、鑑定人且須具結，而實務運作時，檢察官
    偵查中向被告以外之人所取得之陳述，原則上均能遵守法律
    規定，不致違法取供，其可信度極高，職是，被告以外之人
    前於偵查中已具結而為證述，除反對該項供述得具有證據能
    力之一方，已釋明「顯有不可信之情況」之理由外，即不宜
    遽指該證人於偵查中之陳述不具證據能力。本件證人丙○○
    、邱垂昇、陳明宏、陳邱冬松於偵查中在檢察官前所為陳述
    ，已經依法具結，另被告及其選任辯護人復未曾提及檢察官
    在偵查時有何不法取供致證人證詞顯不可信之情事，且證人
    丙○○、邱垂昇於本院審理時復經傳訊，行使交互詰問，是
    其等於偵查中之證述，自得採為本件證據。
三、按被告以外之人於審判外之言詞或書面陳述，除法律有規定
    者外，不得作為證據，刑事訴訟法第159 條固定有明文。惟
    被告以外之人於審判外之陳述，雖不符同法第159 條之1 至
    之4 規定，而經當事人於審判程序同意作為證據，法院審酌
    該言詞陳述或書面陳述作成時之情況，認為適當者，亦得為
    證據；又當事人、代理人或辯護人於法院調查證據時，知有
    第159 條第1 項不得為證據之情形，而未於言詞辯論終結前
    聲明異議者，視為有前項之同意，同法第159 條之5 亦定有
    明文。其立法意旨在於傳聞證據未經當事人之反對詰問予以
    核實，原則上先予排除，惟若當事人已放棄詰問或未聲明異
    議，基於證據資料愈豐富，愈有助於真實發現之理念，且強
    化言詞辯論原則，法院自可承認該傳聞證據例外擁有證據能
    力。經查：本判決所引用之下列非供述證據，性質上均屬傳
    聞證據，惟檢察官及被告、選任辯護人於本院審理中調查證
    據時，知有刑事訴訟法第159 條第1 項不得為證據之情形，
    未於言詞辯論終結前聲明異議，且本院審酌上開言詞陳述作
    成時之客觀情況並無不當，並無不宜作為證據之情事，則依
    刑事訴訟法第159 條之5 之規定，認均具有證據能力。
貳、實體部分：
甲、有罪部分：
一、訊據被告丁○○固不否認有於98年1 月29日晚間某時，提供
    其位在苗栗縣苗栗市○○里○○路193 號2 樓之租屋處，供
    丙○○、邱垂昇、劉德郎、乙○○、姓名年籍不詳自稱「吳
    全正」之男子及其他姓名年籍不詳等不特定多數人（約15人
    ）以麻將、骰子為賭具而賭博財物。其賭博方法係以麻將為
    賭具，以俗稱「推筒子」之方式賭博金錢，由丙○○、乙○○、劉德郎共同出資，丙○○負責作莊、乙○○下場管錢，
    其餘人則任意下注與莊家比點數大小決定輸贏，賭客每次可
    下注金額不限等情；惟矢口否認有任何抽取頭金以資牟利之
    犯意，並辯稱：「我沒有提供賭博場所，也沒有賭博，我可
    以確定的是差不多玩一個小時，因為那些押注的人的錢全部
    都輸給丙○○了，他們只是要借我地方賭錢，丙○○是與乙○○、劉德郎一起合夥作莊的，那天全部的錢都是莊家贏走
    的，贏了二十幾萬元，他們三個人分完錢後，乙○○拿了兩
    千元給我吃紅，他說過年沒有紅包袋，意思意思給我吃紅，
    過年就賭那天而已」云云（見本院卷第23至24頁）。
二、經查：
  (一)證人乙○○於本院審理時到庭具結證稱：其於98年1 月29日
    晚間7 、8 時許，在被告位在苗栗縣苗栗市○○里○○路19
    3 號2 樓之租屋處，由被告提供麻將及骰子作為賭具賭博，
    莊家之資金由其與劉德郎、丙○○共同合夥出資，並由證人
    丙○○下場作莊家，而其下場負責管理錢，現場除了證人乙○○、丙○○、劉德郎等人外，尚有4 、5 個人，其與丙○○、劉德郎最後共贏得約24萬元，其又拿其中2,000 元交付
    被告，因被告之女友為證人乙○○之乾妹妹，所以2,000 元
    係要給付給被告女友作為紅包的等語（見本院卷第50至55頁
    ）。證人乙○○與被告並無任何怨隙，衡情證人乙○○應無
    設詞攀誣，或虛構事實以陷害被告之理，況其到庭具結作證
    ，更係以刑事責任擔保其證言之真實性，故證人乙○○前開
    證述內容，經核尚無不可採信之處。故由證人乙○○所證可
    知，被告於98年1 月29日晚間提供上開租屋處，及提供麻將
    、骰子作為賭具，聚集丙○○、劉德郎、乙○○、「吳全正
    」及其他姓名年籍不詳等不特定多數人賭博財物，且證人乙○○賭後確實有從贏得賭金裡拿出2,000 元給付被告等事實
    ，自堪信實。至證人乙○○雖證稱其交付2,000 元予被告係
    給被告之女友紅包，並非抽頭云云，惟倘如證人乙○○所證
    ，因被告之女友為其乾妹妹，所以係要給她紅包云云，則證
    人乙○○自應係由自己的錢包取出且直接交付給被告女友才
    是，豈有任意由證人乙○○、丙○○、劉德郎所贏得之賭金
    內（尚未均分），直接取出2,000 元交付被告之可能？是證
    人乙○○此部份證述，尚有可疑。
  (二)另證人丙○○於本院審理時到庭具結證稱：「（你在偵查中
    有說被告有抽頭，而且被告抽3 ％，這是否實在？）對」、
    「因為當時是乙○○帶我去賭的，我們三個股東時，乙○○
    叫我打莊，我就在下去打莊，輸贏我都丟給乙○○，乙○○
    再比」、「（錢是誰拿給被告抽頭的？）乙○○」、「（你
    之前有提到說有贏1 萬元就要給300 元，這個你怎麼知道的
    ，是乙○○還是丁○○講的？）沒有人講，就是給二百、三
    百」、「（你怎麼知道的？）我看乙○○這樣給的」、「（
    賭的中間都有拿個幾百、幾百給他？）嗯」、「（你們中間
    贏那麼多錢，是否給很多次？）在打莊的時候，我沒有注意
    幾次」、「（但是中間有一直看到他給他錢？幾百幾百？）
    嗯」、「（你們莊家贏1 萬元就要給300 元？）大概是這樣
    」、「（你看到是這樣的？）是」等語（見本院卷第64頁、
    第72至77頁）；證人邱垂昇於本院審理時到庭具結證稱：「
    （你在檢察官那邊講說，贏錢的人要抽三成，所以1 萬元要
    抽三佰元，你是有看到有人在結算贏1 萬元馬上就算給被告
    三佰元被告，還是什麼樣的情形，你怎麼很明確的知道贏1
    萬元要抽三佰元？）因為要去的時候就有聽說了」、「（那
    是聽誰說的？）因為要去的時候我有問吳全正」、「（你有
    無看到人家拿錢給丁○○，結算1 萬元抽三佰元？）就莊家
    吧」、「（是莊家怎麼樣情形看到拿的？）他有贏的話就丟
    錢給丁○○」等語（見本院卷第88至91頁）。證人丙○○雖
    與被告就本案妨害自由案件有所爭執，惟其於本院審理時就
    妨害自由部分均為被告有利之證稱（詳如後述），且證人邱
    垂昇與被告並無任何怨隙，衡情證人丙○○、邱垂昇應無設
    詞攀誣，或虛構事實以陷害被告之理，況其等到庭具結作證
    ，更係以刑事責任擔保其證言之真實性，故證人丙○○、邱
    垂昇前開證述內容，經核尚無不可採信之處。是證人丙○○
    、邱垂昇均證述被告確有於賭博當日抽頭營利之事實，自堪
    信實。
  (三)復觀之，當日聚集賭博的人共有約15人，且除了證人乙○○
    、丙○○等人外，尚有被告及不知姓名、年籍的人數人，倘
    如被告所稱僅係朋友間於過年期間熱鬧而已，並非聚眾賭博
    ，則豈有賭博人數多達十幾人，又有被告不知道姓名之人參
    與。綜上所述，被告辯稱上開2,000 元並非抽頭金云云，應
    係事後卸責之詞，並無可採。故本件事證明確，被告上開賭
    博犯行，洵堪認定，應予以依法論科。
三、按刑法第268 條規定之圖利供給賭博場所、聚眾賭博罪，行
    為人所圖得之利益，應係「提供賭博場所」、「聚眾賭博」
    之犯罪構成要件行為所獲取之直接對價。而本案被告客觀上
    確有邀集他人至其提供之上開租屋處賭博財物之行為，且亦
    有獲取直接對價（賭博期間之每次抽取金額不確定、賭後又
    獲取2,000 元），故其行為應已該當於刑法第268 條之圖利
    供給賭場罪或圖利聚眾賭博罪之犯罪構成要件無誤。核被告
    所為，係犯刑法第268 條之圖利供給賭場罪、圖利聚眾賭博
    罪。又其以一行為同時觸犯前開2 罪名，應依同法第55條規
    定，論以想像競合犯，並從一情節較重之意圖營利聚眾賭博
    罪處斷。爰審酌被告犯罪之動機、目的、賭博期間僅有1 日
    、犯罪所生之危害尚小，及其犯後否認未具悔意、態度不佳
    等一切情狀，量處如主文所示之刑；又審酌其年齡、職業、
    收入、社會地位等節，並諭知易科罰金之折算標準如主文所
    示，以資儆懲。另被告供本件犯罪所用之麻將、骰子及抽頭
    金2,000 元，均未據扣案，無證據證明現仍存在，為免將來
    執行困難，爰不予宣告沒收。
乙、無罪部分：
一、公訴意旨略以：因證人即被害人丙○○於上揭時、地作莊家
    ，並與友人共同贏得24萬元賭金後，即流傳丙○○詐賭訊息
    ，引發被告、邱垂昇等人不滿，被告便偕同年籍不詳自稱「
    吳全正」等多名友人，共同基於妨害自由之故意，於98年2
    月7 日晚上7 時許，由被告駕駛車號0811-PK 號自用小客車
    搭載「吳全正」，偕同友人所駕之另一部汽車，一同前往丙○○位在苗栗縣苗栗市高苗里三山70號住處找丙○○理論，
    丙○○不從，被告、「吳全正」與同行友人便強押丙○○上
    車，置於車後座中央，左右各有一人夾住丙○○，強行將丙○○載往苗栗縣苗栗市貓貍山山區空曠處，而共同剝奪丙○○之行動自由，因認被告涉有妨害自由罪嫌。
二、按犯罪事實應依證據認定之，無證據不得認定犯罪事實；不
    能證明被告犯罪者，應諭知無罪之判決，刑事訴訟法第154
    條第2 項、第301 條第1 項分別定有明文。又事實之認定，
    應憑證據，如未能發現相當證據，或證據不足以證明，自不
    能以推測或擬制之方法，為裁判基礎；且認定犯罪事實所憑
    之證據，雖不以直接證據為限，間接證據亦包括在內，然而
    無論直接證據或間接證據，其為訴訟上之證明，須於通常一
    般之人均不致有所懷疑，而得確信其為真實之程度者，始得
    據為有罪之認定，倘其證明尚未達到此一程度，而有合理之
    懷疑存在而無從使事實審法院得有罪之確信時，即應由法院
    為被告無罪之判決，有最高法院40 年 台上字第86號判例、
    76年台上字第4986號判例可資參照。且按認定犯罪事實應依
    證據，為刑事訴訟法所明定，故被告否認犯罪事實所持之辯
    解，縱屬不能成立，仍非有積極證據足以證明其犯罪行為，
    不能遽為有罪之認定，亦有最高法院30年上字第1831號判例
    意旨可資參照。
三、公訴意旨認被告犯有妨害自由罪嫌，係以證人即告訴人丙○○、陳明宏、陳邱冬松於警詢、偵查中之證述為主要論據。
    訊據被告堅詞否認有上開犯行，並辯稱：其於98年2 月7 日
    確有駕駛上開車輛前往丙○○家中，但是是丙○○自願上車
    ，其並無強押丙○○上車等語。
四、經查：
  (一)證人丙○○於本院審理時到庭具結證稱：「（丁○○下車時
    ，中間經過的情形可否說明一下？）丁○○下車就到我家的
    門口，他意思有話跟我說，我就跟他到旁邊說話，丁○○就
    說有什麼事情出來講，後來我就上他的車子」、「（當時你
    跟他講，我家裡人這麼多，不然出去講？）對」、「（可是
    你從一開始報案，講說2 月7 日當天，你當時做筆錄時有特
    別談到說是丁○○強迫你上車，不是你自願上車，當時你看
    到那個情況下，到底是你主動跟他們講說因為家裡人多，我
    們到外面去講？）自願上，沒有強迫」、「（車子是你自己
    走上去的？）對」、「（跟你在偵查中都講的不一樣，而且
    跟你小孩子陳明宏、還有你的母親講的都不一樣？）當初我
    是煩惱小孩子、老人家，他說要講，我就跟他出去講了」、
    「（他沒叫你上車，你就上車了？）對」、「（有無勒住你
    的脖子？）沒有」、「（你到底是否自願上車的？）對」、
    「（你自己願意跟他到別的地方講的？）對」、「（有沒有
    人押著你？有沒有人推你？）沒有」等語（見本院卷第58至
    70頁）。
  (二)證人丙○○與被告並無任何親屬關係，衡情證人丙○○應無
    故意虛構事實以維護被告之理，況其到庭具結作證，更係以
    刑事責任擔保其證言之真實性，故證人丙○○前開證述內容
    ，經核尚無不可採信之處。是證人丙○○於本院審理時堅稱
    其並未被強押，係自願上車之事實，自堪信實。
  (三)至證人丙○○於偵查中具結證稱：「（98年2 月7 日在苗栗
    市高苗里三山70號你家發生什麼事？）當天有兩部車到我家
    ，我只認識丁○○，他叫我出來，我就跟他上車，他就載我
    到將軍山上面，一下車他們就拿出角鐵打我」、「（總共幾
    個人到你家？）五個人開兩台車來」、「（誰押你上車？）
    他們口氣很不好，我出來就跟我說不用講那麼多上車。我就
    上了丁○○的車，丁○○開車，我坐在後座，後座還有兩個
    人，我就坐他們的中間」等語（見偵查卷宗第104 頁）。是
    由上述證人丙○○所證可知，其亦未提及有何被強押或妨害
    自由情形。
  (四)另證人陳明宏於偵查中證稱：「（98年2 月7 日晚上七點半
    ，在你家看到什麼？）有兩個人下來，一個胖胖的叔叔說可
    以叫爸爸下來，我爸爸走出去，有兩個年輕人在跟我爸爸說
    話，我爸爸拿電話打給劉德郎，旁邊的兩個人就把我爸爸電
    話拿起來跟劉德郎講一下就掛掉了，後那兩個人就架著我爸
    爸，要我爸爸上車，我爸爸不肯，丁○○就下來推他上車，
    過了快一個鐘頭，我爸爸打電話給我媽媽說他在苗栗國中下
    面，叫我叔叔趕快去載他」、「（你爸爸傷勢很嚴重？）對
    」、「（那些人有無講一些對你爸爸恐嚇的話？）沒有，叫
    他上車」等語（見偵查卷第106 頁）；證人陳邱冬松於偵查
    中具結證稱：「（98年2 月7 日，有無人到你家？）有，晚
    上，我看到有兩個人下來，就喊說丙○○趕快上車，丙○○
    說等一下，那個人就說要等到什麼時候，結果他們叫丙○○
    上車，丙○○不上車，他們硬把他推上車」等語（見偵查卷
    第106 頁）。
  (五)證人陳明宏為86年7 月13日出生，其為證人丙○○之子，作
    證當時為12歲之人，而證人陳邱冬松為29年12月5 日出生，
    其為證人丙○○之母親，作證當時為68歲之人，其2 人年紀
    一名為僅有12歲之少年、一名為68歲之老人，均與證人丙○○為親屬關係，其證詞是否偏頗證人丙○○，已有可疑。況
    其等於偵查中所證均與丙○○於本院審理時所證不符，且證
    人丙○○於本院審理時證稱：當日先有另一台車到達其住處
    ，且下車一人大聲咆嘯。故證人陳邱冬松、陳明宏可能講的
    是那一台車，證人陳邱冬松從頭到尾都在家裡客廳，沒有出
    來，他離放的車子這麼遠，老人家怎麼看等語（見本院卷第
    58頁、第66頁、第81頁）。從而，證人陳明宏、陳邱冬松所
    證，尚屬無據，並無可採。
  (六)綜上所述，被告辯稱其於98年2 月7 日晚間7 時許，雖有到
    證人丙○○家中，但並未強押證人丙○○上車乙節，自堪信
    實。此外，公訴人復未提供其他積極證據足資證明被告確有
    公訴人所指之刑法第302 條之犯行，不能證明被告犯罪，參
    諸前揭法條規定與判例意旨依法應為被告無罪之諭知。
丙、不受理判決部分：
一、公訴意旨略以：被告於98年2 月7 日晚上7 時30分許，會合
    在上揭山區某處時，被告、邱垂昇及「吳全正」等多人，竟
    共同基於傷害之犯意，分持角鐵及木棍等物，輪流毆打丙○○，致使丙○○受有左尺骨幹骨折、左肱骨外髁骨折、右尺
    骨遠端骨折、左第九肋骨骨折、雙側上臂開放性傷口各約2
    公分之傷害，因認被告涉犯傷害罪嫌等語。
二、按告訴乃論之罪，告訴人於第一審辯論終結前得撤回其告訴
    ，又告訴經撤回者，應諭知不受理之判決，刑事訴訟法第23
    8 條第1 項、第303 條第3 款分別定有明文。
三、查本件告訴人丙○○告訴被告傷害案件，起訴書認係觸犯刑
    法第277 條第1 項之罪，依同法第287 條之規定，須告訴乃
    論。茲據告訴人丙○○於本院審理時當庭撤回告訴，此有刑
    事聲請撤回告訴狀1 紙在卷可稽（見本院卷第127 頁）。是
    依照首開說明，爰不經言詞辯論，逕為諭知不受理之判決。
、據上論斷，應依刑事訴訟法第299 條第1 項前段、第301 條
    第1 項、第303 條第3 款、第307 條，刑法第268 條、第55
    條前段、第41條第1 項前段，刑法施行法第1 條之1 ，判決
    如主文。
本案經檢察官黃明正到庭執行職務。
中    華    民    國    98    年    11    月    25    日
                  刑事第三庭  審判長法  官  柳章峰
                                    法  官  林佩儒
                                    法  官  許蓓雯
以上正本證明與原本無異。
如不服本判決應於收受判決後10日內向本院提出上訴書狀，並應
應敘述具體理由。其未敘述上訴理由者，應於上訴期間屆滿後20
日內向本院補提理由書( 均須按他造當事人之人數附繕本) 「切
勿逕送上級法院」。告訴人或被害人如對本判決不服者，應具備
理由請求檢察官上訴，其上訴期間之計算係以檢察官收受判決正
本之日期為準。
                                    書記官  許千士
中    華    民    國    98    年    11    月    25    日
附錄本判決論罪科刑法條全文
中華民國刑法第268條
意圖營利，供給賭博場所或聚眾賭博者，處 3 年以下有期徒刑
，得併科 3 千元以下罰金。

司法院資訊處製作；財團法人民間司法改革基金會備份。
